臺灣臺中地方法院刑事判決　　　　　　　　　　　　九十三年度交易字第四九三號
　　公　訴　人　臺灣臺中地方法院檢察署檢察官
　　被　　　告　戊○○
　　選任辯護人　曾耀聰律師
右列被告因過失傷害案件，經檢察官提起公訴（九十三年度偵字第七九四五號、第一
一七五二號），本院判決如左：
    主  文
戊○○無罪。
    理  由
一、公訴意旨略以：被告戊○○於民國九十二年十一月二十二日上午，駕駛車牌號碼
    為０６７３—ＦＷ號自用小客車，沿臺中縣外埔鄉○○路○○道由東向西方向行
    駛，於同日六時二十分許，途經臺中縣外埔鄉○○路○○道與二崁路路口時，原
    應注意汽車行駛時之車前狀況，並隨時採取必要之安全措施，且依當時情形，無
    不能注意之情事，竟疏未注意車前狀況，快速通過該路口，致其自用小客車之車
    頭前方與被害人丙○○所騎乘，沿臺中縣外埔鄉○○路由北向南方向行駛，車牌
    號碼為ＪＸＴ—１０２號重型機車之左側車身發生碰撞，使丙○○人車倒地，並
  致其受有左脛骨骨折、右膝內側韌帶撕裂、右肩韌帶撕裂傷及牙齒脫落等傷害。
    因認被告戊○○涉有刑法第二百八十四條第一項前段之過失傷害罪嫌等語。
二、按犯罪事實應依證據認定之，無證據不得認定犯罪事實。又不能證明被告犯罪或
    其行為不罰者，應諭知無罪之判決。刑事訴訟法第一百五十四條第二項、第三百
    零一條第一項，分別定有明文。次按認定不利於被告之事實，須依積極證據，苟
    積極證據不足為不利於被告事實之認定時，即應為有利於被告之認定，更不必有
    何有利之證據，亦有最高法院三十年上字第八一六號判例可資參照。且告訴人之
    告訴，係以使被告受刑事訴追為目的，其陳述是否與事實相符，仍應調查其他證
    據以資審認，最高法院五十二年臺上字第一三００號亦著有判例。又刑法第二百
    八十四條過失傷害罪之構成要件，除須行為人具有依刑法第十四條所規定之應注
    意能注意而不注意之行為不法外，尚須具備有結果不法之要件，亦即須以行為人
    之行為為結果發生之原因、結果必須具有可避免性、結果以及因果歷程必須客觀
    可預見。因此若行為人雖違背注意義務，而發生構成要件之該當結果，但如已幾
    近確定之可能性，可確認行為人縱然符合注意義務之要求，保持客觀必要之注意
    ，而構成要件之結果仍會發生，則此結果即係客觀不可避免，而無結果不法，行
    為人即因之不構成過失犯。例如行為人在其車道上行駛，然對於被害人突然違反
    規定酒後駕車超速，因而肇事，則行為人對於車禍事故之發生，在客觀上已無避
    免之可能性時，行為人對於結果之發生即無過失之可言，此在學說上或謂欠缺違
    法性關係，或謂係欠缺構成要件該當之責任關係，從而行為人對於結果之發生既
    無過失可言，因認其行為已與過失傷害罪之構成要件不合。此外，當汽車駕駛人
    應可信賴參與交通行為之對方，將同時為必要之注意，相互為遵守交通秩序之適
    當行為，而無考慮對方將會有違反交通規則之不當行為之義務時，其行為對於結
    果之發生在客觀上復無避免可能性時，其行為仍應無客觀之可責性，亦不得科以
    過失之罪責（最高法院八十八年度臺上字第一八五二號判決意旨參照）。
三、本件公訴人認被告戊○○有應注意、能注意而不注意車前狀況並隨時採取必要之
    安全措施情形，而認被告涉有刑法第二百八十四條第一項前段之過失傷害罪嫌，
    無非以：汽車駕駛人行駛至交岔路口時應遵守燈光號誌，縱為綠燈，亦應隨時注
    意車前狀況，採取必要之緊急措施，而依卷附道路交通事故現場圖所示，肇事之
    甲后路外環道路段為雙向各十二公尺之交通大道，道路寬敞延伸，視距良好，是
    果被告行至路口時有減速慢行，依當時情形以觀，理應可見到告訴人機車從其右
    方駛近。又依卷附道路交通事故現場圖所示，被告駕駛上開車輛之煞車痕起點靠
    近路口中心點，且撞擊後告訴人機車之刮地痕長達三十一點三公尺，即被告係行
    至路口中心點附近始煞車採取必要安全措施，撞擊後又因撞擊力甚強始滑行長達
    三十一點三公尺，此亦足見被告駛至案發地點時，並未專心注意車前狀況甚明。
    又依證人甲○○於警詢時曾稱：「‧‧‧我當時是行駛在中間車道，我後方一部
    自小客車０６７３—ＦＷ，從我右側車道超車，當時我們已經到達路口‧‧‧」
    等語，足見被告於案發時在案發地點正欲超車，致與告訴人所騎乘之機車發生碰
    撞，自有未注意車前狀況之過失；再者，行經交岔路口時，不得超車，道路交通
    安全規則第一百零一條第一款定有明文，本件被告卻於案發地點之交岔路口超車
    ，致發生車禍，其確有過失極為明顯。此外該甲后路外環道係一筆直之雙向六車
    道，且案發時間為早上六時二十分許，人車上屬稀少，依一般人之行車速度而論
    ，應在時速五六十公里以上，被告又係超越證人甲○○之自用小客車，足見其車
    速並不慢，參以告訴人之機車係倒臥在被告之自用小客車前方，而其刮地痕復有
    三十一點三公尺遠，且刮地痕是機車遭撞擊後其車體摩擦地面所造成，以摩擦阻
    力而言，若係同樣速度當與輪胎摩擦所造成之煞車痕為短，及告訴人之機車倒地
    處距離被告煞車痕起點約三十四點一公尺等情，則被告之車速似應遠逾時速
    六、七十公里。本件復有臺中縣警察局大甲分局道路交通事故現場圖、道路交通
    事故調查表及現場照片八張附卷可稽，而告訴人確係因本件車禍受傷，亦有李綜
    合醫院大甲分院診斷證明書一紙在卷可憑，為其論據。惟訊據被告戊○○固供承
    有於右揭時、地與告訴人丙○○發生車禍之事實，惟堅詞否認有何過失傷害犯行
    ，辯稱：伊當時是綠燈，行至路口時因告訴人突然衝出來煞車不及才撞到，伊並
    無過失等語。則茲應審究者為被告是否已盡相當之注意採取必要之安全措施及其
    與車禍發生是否有相當因果關係。經查：
  (1)告訴人雖主張當時伊行向之燈號為綠燈直行，不知為何就被撞上了云云（見九十
    三年度偵字第七五四九號卷第八頁）。然證人甲○○於警詢中證稱：「我當時行
    駛甲后路外環道西往東方向，我當時是行駛在中間車道，我後方一部自小客車０
    ６７３—ＦＷ，從我右側車道超車，當時我們已經到達二崁路口，我看見一部Ｊ
    ＸＴ—１０２號重型機車從二崁路闖紅燈行駛出來我即剎車，向我超車這部小客
    車可能要閃避他才撞上他的。（當時我車與０６７３—ＦＷ自小客車行駛方向燈
    號是綠燈。」等語。是以依證人甲○○之證言肇事當時被告行向號誌為綠燈，告
    訴人行向之燈號係紅燈，顯見本件肇事應係告訴人闖越紅燈，致仍於綠燈於有路
    權行駛之被告在閃避不及之狀況下發生車禍。是以本件之車禍應係被害人丙○○
    闖紅燈所肇致。
  (2)公訴人雖認該甲后路外環道係一筆直之雙向六車道，且案發時間為早上六時二十
    分許，人車上屬稀少，依一般人之行車速度而論，應在時速五六十公里以上，被
    告又係超越證人甲○○之自用小客車，足見其車速並不慢，參以告訴人之機車係
    倒臥在被告之自用小客車前方，而其刮地痕復有三十一點三公尺遠，且刮地痕是
    機車遭撞擊後其車體摩擦地面所造成，以摩擦阻力而言，若係同樣速度當與輪胎
    摩擦所造成之煞車痕為短，及告訴人之機車倒地處距離被告煞車痕起點約三十四
    點一公尺等情，則被告之車速似應遠逾時速六、七十公里等語。然依卷附道路交
    通事故調查報告表所示，事故發生地點之臺中縣外埔鄉○○路○○道路限速為時
    速七十公里（原道路交通事故調查報告表記載速限為八十公里，證人即本件事故
    處理員警乙○○於本院審理時證稱該路段之速限應為時速七十公里，調查表上所
    載八十公里是錯誤的等語），被告於本院審理時雖不否認當時確實超越甲○○之
    駕駛之小客車，惟堅稱當時伊並未超速，發生車禍當時伊緊急剎車，放掉方向盤
    ，依的車子一直向前滑行等語。次查，依道路交通事故調查報告表、事故現場圖
    所顯示，事故當時天氣晴、路面乾燥無缺陷，現場剎車痕為一點六公尺，機車刮
    地痕為三十一點三公尺等情固然屬實，然依卷附現場圖及現場照片所示，告訴人
    之機車倒臥位置距離被告駕駛汽車車頭位置尚有七點九公尺（二十點二公尺減十
    二點三公尺），被告車頭前仍有機車之刮地痕，顯見本件事故撞擊後，告訴人之
    機車並非為被告汽車拖行前進，而係於倒地後自行刮地，是以告訴人機車之刮地
    痕雖達三十一點三公尺，尚不得直接將之推論為被告之剎車距離。又告訴人之機
    車與被告駕駛之小客車於事故當時同為行駛中之車輛，均係依動力前進之狀態，
    告訴人之機車亦自有向前之動力，並非於路口靜置之情形遭被告駕駛小客車撞擊
    ，是以本件撞擊後告訴人之機車刮地痕之長度，應有部分係告訴人本身車速所致
    ，是亦不能因告訴人之刮地痕長度達三十一點三公尺，及告訴人之機車倒地處距
    離被告煞車痕起點約三十四點一公尺等情，即推得被告之車速似應遠逾時速六、
    七十公里。再者，被告於本院審理時雖不否認當時確實超越甲○○之駕駛之小客
    車，然被告縱有超車行為並不能證明被告確實有超速之行為，是以依卷附相關證
    據，並無法證明被告有超速行駛之情形，應可認定。
  (3)況依卷附之現場照片所示（被告九十三年十一月二十三日審理時庭呈，本院審理
    筆錄後所附），肇事地點之臺中縣外埔鄉○○路○○道與二崁路口處設有護欄，
    二崁路之路面比外環道為低，被告在中線快車道行駛，在未進入路口前，在護欄
    之遮蔽下，實無法預見在二崁路方向車道有重型機車將行違規闖紅燈駛出，是被
    告實無法注意告訴人由二崁路方向車道穿越甲后路外環道。且本件依告訴人陳述
    之車速為時速三十公里（見九十三年度偵字第七五四九號卷第八頁反面），換算
  告訴人機車每秒前進八點三三公尺，而告訴人行向之二崁路路口距離機車刮地痕
    起點即可能之撞擊點為六點二公尺（一公尺＋三點四公尺＋一點八公尺），以告
    訴人陳述之車速換算，告訴人自二崁路口穿越甲后路外環道至肇事地點僅需零點
    七四秒，被告通過事故地點之交岔路口時實無法在如此短暫之時間內反應。又被
    告既在速限內行駛，且看到違規闖入其行進路線之被害人丙○○之機車，亦已採
    取煞車的動作，雖因未能煞停而發生碰撞，但其有無防範發生之可能，實不能無
    疑。且本件車禍經送臺灣省臺中縣區車輛行車事故鑑定委員會鑑定結果，分析意
    見亦認為「肇事地段設有號誌管制交岔路口，應有一方當事人違反號誌指示闖紅
    燈，本會委員會研討後認為本案闖紅燈者應為肇事原因」，有臺灣省臺中縣區行
    車事故鑑定委員會九十三年七月八日中縣鑑字第○九三五五○一二四一號函在卷
    可考。被告既係依照號誌而行，實應受信賴原則之保護，亦無何違背刑法規定之
    處。被告所辯尚可採信，被告應無何過失之處。
  (4)再者，公訴人認被告於案發時在案發地點正欲超車，致與告訴人所騎乘之機車發
    生碰撞，自有未注意車前狀況之過失；再者，行經交岔路口時，不得超車，道路
    交通安全規則第一百零一條第一款定有明文，本件被告卻於案發地點之交岔路口
    超車，致發生車禍，其確有過失極為明顯云云。然查，違法道路交通安全規則及
    道路交通管理處罰條例之行為係屬行政法上之違規行為，如與事故發生有因果關
    係，即得認違規人依法應負過失責任，如與事故之發生無因果關係，則縱有違規
    行為，亦僅係違法道路交通管理處罰條例應受行政罰而已，並不當然推論違規人
    因此即應負過失責任。再查，證人甲○○於警詢中曾稱：「‧‧‧我當時是行駛
    在中間車道，我後方一部自小客車０６７３—ＦＷ，從我右側車道超車，當時我
    們已經到達路口‧‧‧」等語，固可認定被告於案發時在案發地點正欲超車，被
    告違規於交岔路口超車之行為應已構成違反行政法之規定。然本件被告之交岔路
    口超車行為縱屬違規，然告訴人違規闖紅燈致被告猝不及防而發生本件事故已如
    前述，告訴人之受傷應與被告之違規行為間無因果關係，自不得認定被告因此有
    過失責任甚明。
四、綜前所述，依本件告訴人丙○○之指訴並未能認被告戊○○有何過失；且公訴人
    所舉證據及本院調查所得，並無證據證明被告有超速之情；被告既依號誌而行，
    總要在確定被害人闖紅燈後才採取煞車及閃避，故尚不足以使本院對此與車禍發
    生之有無因果關係卻除合理之懷疑，而達確信之程度；本件復難認被告有未注意
    車前狀況並隨時採取必要安全措施之過失，揆諸前揭證據法則，即不得遽為不利
    被告之認定，自應為被告無罪之諭知。
據上論斷，應依刑事訴訟法第三百零一條第一項，判決如主文。
本案經檢察官丁○○到庭執行職務。
中      華      民      國    九十三    年     十二     月      七      日
                              臺灣臺中地方法院交通法庭
                                  審判長法  官  許  金  樹
                                        法  官  王  靜  秋
                                        法  官  張  清  洲
右正本證明與原本無異。
如不服本判決，應於送達後十日內向本院提出上訴狀（須附繕本），上訴於臺灣高等
法院臺中分院。
                                        書記官
中      華      民      國    九十三    年     十二     月      七      日
